臺灣高等法院民事裁定　　　　　　　　　 96年度抗字第196號
　　抗　告　人　亞捷實業股份有限公司
　　法定代理人　乙○○
上列抗告人因與明祥不動產仲介經紀有限公司等間假扣押事件，
對於中華民國95年12月15日臺灣板橋地方法院95年度裁全字第
13218號裁定提起抗告，本院裁定如下：
    主  文
原裁定廢棄。
相對人明祥不動產仲介經紀有限公司、甲○○於原法院之聲請駁
回。
聲請及抗告費用由相對人明祥不動產仲介經紀有限公司、甲○○
負擔。
　　理  由
一、相對人明祥不動產仲介經紀有限公司（下稱明祥公司）、甲
    ○○聲請意旨略以：抗告人因委託相對人明祥公司出售坐落
    台北縣樹林鎮○○街442號地下室1樓至5樓房屋及基地（以
    下稱系爭房地）予相對人甲○○，抗告人及相對人甲○○並
    同意以新台幣（以下同）1億2仟萬元成交，且由相對人明祥
    公司代抗告人收取相對人甲○○所交付面額200萬元之支票
    一紙，作為買賣定金，詎抗告人竟於接獲相對人明祥公司通
    知安排簽約後，表示不願出賣該房地，相對人明祥公司依約
    得向抗告人請求服務報酬240萬元，甲○○得依約請求返還
    定金加倍之解除契約保證金400萬元，扣除抗告人已返還之
    上開支票外，尚得請求200萬元，然抗告人迄未清償，並聞
    有隱匿財產情事等語，陳明願供擔保後，聲請就抗告人之財
    產予以假扣押。
二、抗告人則辯以：相對人並未依民事訴訟法第526條第2項規定
    盡其釋明之責，且系爭房地售價為1億2千萬元，抗告人雖向
    銀行設定3,600萬元之最高限額抵押，惟僅貸款2,980萬元，
    扣除抗告人已歸還部分，僅餘2,191萬元本金未還；又抗告
    人在銀行尚有2,470,100元之存款及相當於380萬元之美金存
    款，與銀行間往來尚屬良好。足認抗告人並非無資力，亦無
    脫產之虞。況抗告人於本件假扣押強制執行當日，已提供44
    0萬元之反擔保，免為或撤銷假扣押在案，益認抗告人係有
    資力之人。又抗告人已於95年11月27日存證信函，函知相對
    人其於同年月30日股東會，做成反對出售上開房地之決議，
    因此兩造間委託銷售契約，依公司法第185條規定不生效力
    ，相對人不得據銷售契約對抗告人有所請求。是相對人聲請
    本件假扣押，自屬不應准許等語。
三、債權人就金錢請求或得易為金錢請求之請求，欲保全強制執
    行者，固得聲請假扣押，但非有日後不能強制執行或甚難執
    行之虞者，不得為之，且債權人就請求及假扣押之原因，應
    釋明之，該釋明如有不足，而債權人陳明願供擔保或法院認
    為適當者，法院得定相當之擔保，命供擔保後為假扣押，此
    觀民事訴訟法第522條第1項、第523條第1項及第526條第1項
    、第2項之規定即明。參諸該第526條第2項規定，係於92年2
    月7日修正民事訴訟法時將原規定之「債權人雖未為前項釋
    明，如就債務人所應受之損害已供法院所定之擔保者，得命
    假扣押」，修正為現行規定，即見債權人聲請假扣押，仍應
    先釋明至使法院信其請求及假扣押之原因大致為適當始可。
    僅於其釋明不足時，法院為補強計，始得命供擔保（該條項
    立法理由參照）。非謂法院於債權人未為釋明，僅陳明願供
    擔保時，即得為命提供擔保之假扣押之裁定。相對人主張對
    抗告人有上開240萬元、200萬元之債權，固提出委託銷售契
    約書、確認書、買賣議價委託書支票及存證信函等影本為證
    。然上開證據僅能釋明相對人對抗告人之請求，就相對人何
    以有日後不能強制執行或甚難執行之虞，僅空言抗告人之重
    要設備及資產均已移往泰國，近更因投資失利，增資不成，
    顯陷入困難，故已有無資力之情形云云，並未提出任何證據
    以資釋明。依上開說明，其聲請假扣押，尚難准許。原裁定
    未就上開假扣押要件逐一審究，即准許相對人假扣押之聲請
    ，尚有未洽。抗告意旨指摘原裁定不當，聲明廢棄，為有理
    由，應由本院將原裁定廢棄，駁回相對人在原法院之聲請。
四、據上論結，本件抗告為有理由。爰裁定如主文。
中　　華　　民　　國　　96　　年　　2 　　月　　26　　日
                    民事第九庭
                        審判長法  官    黃熙嫣
                              法  官    陳玉完
                              法  官    呂太郎
正本係照原本作成。
本裁定除以適用法規顯有錯誤為理由，並經本院許可外，不得再
抗告。如提起再抗告，應於收受後10日內委任律師為訴訟代理人
向本院提出再抗告狀。並繳納再抗告費新台幣一千元。
中　　華　　民　　國　　96　　年　　3 　　月　　1 　　日
　　　　　　　　　　　　　　  書記官    黃千鶴
